【裁判字號】    98,事聲,36
【裁判日期】    980910
【裁判案由】    聲明異議（消債）
【裁判全文】
臺灣屏東地方法院民事裁定              98年度事聲字第36號
異議人即債權人  國泰世華商業銀行股份有限公司
法定代理人      乙○○
送達代收人      丙○○
相  對  人
即 債務 人      甲○○
上列債權人因不服本院民事執行處司法事務官於九十八年七月二
十二日所為九十八年度執消債更字第三一號裁定聲明異議，本院
裁定如下：
    主  文
異議駁回。
    理  由
一、異議人異議意旨略以：認債務人所購置房屋向銀行貸款之房
    貸支出，並非單純之債務清償行為，依購置房屋之價值扣除
    銀行貸款之餘額，就資產負債而言即為資產，而非負債，況
    房屋價值扣除貸款後之餘額，債務人之資產隨之增加，如債
    務人清償貸款之支出可列為必要費用，無異係認債務人之收
    入可用於購買房地資產，而不必用於還債，實顯失公平。且
    關於扶養費之支出之標準，應依96年財政部公告之扶養親屬
    免稅額新台幣（下同）77, 000 元，即平均以每月6,417 元
    計算，方為合理；故依債務人每月平均收入約67,779元，縱
    扣除共同負擔母親扶養費3, 208元、配偶、女兒扶養費共12
    ,834 元 及其本身每月必要支出9, 829元後，仍剩餘41,908
    元可供清償，爰依法聲明異議廢棄原裁定等語。
二、按消費者債務清理條例（下稱本條例）之目的，除保障債權
    人集團性滿足之最大化及公平化外，並為賦與債務人重建復
    甦其經濟生活之機會，故消費者債務清理程序制度之構築首
    需強調生活再建及破綻預防，提高債務人工作意願並改善其
    生活習慣，使能重新出發，從而保障其生存權，並促進其義
    務遂行能力，儘可能永續性回復信用。是若還款額度逾越所
    能負擔之極限過大，債務人勢必無以清償，終至喪失其還債
    之意願，則債權人則因實際受償的金額降低，反蒙受實際不
    利益。因而更生方案是否合理、可行，應視債務人財產狀況
    （含現有資力與將來收入來源）、清償能力及經濟信用等評
    估，及考量債權人之受償額度 (如「清算保障原則」─本條
    例64條第2 項第4 款參照)， 予以客觀判斷，始不違背前述
    說明。
三、經查，本件債務人聲請更生，前經本院裁定開始更生程序並
    命由司法事務官進行更生程序，債務人所提更生方案雖未經
    已申報無擔保及無優先權之債權人可決，有98年度執消債更
    字第31號案卷（下稱執行卷宗）可稽，惟按債務人現任職內
    政部警政署保安警察第三總隊第二大隊第二中隊，有固定之
    薪資收入，每月薪資約67,779元（含各項獎金），有債務人
    財產及收入狀況說明書、財政部臺灣省南區國稅局95、96年
    綜合所得稅各類所得資料清單，並經職權查詢電子閘門債務
    人97年度財產所得調件明細附於執行卷宗可憑；債務人名下
    固擁有坐落屏東縣新園鄉○○段861 、864 地號土地及其上
    225 建號建物即門牌號碼屏東縣新園鄉○○路4 號房屋，惟
    該不動產現值約為1,688,883 元，與尚積欠第一順位抵押權
    人華南商業銀行股份有限公司1,137,333 元，及所設定之荷
    商荷蘭銀行股份有限公司第二順位最高限額抵押權30萬元（
    未陳報抵押債權數額，依設定金額估計）之金額相較，縱將
    上開不動產予以變賣，或可免除繳納房貸支出，然債務人尚
    須另覓供全家棲身之處所，反致額外增加房屋租金之生活必
    要支出，有財產歸屬資料清單、土地及建物登記簿謄本、華
    南銀行陳報狀、抵押借款約定書影本、抵押權設定契約書影
    本、他項權利證明書影本附卷可稽；另債務人名下所有之坐
    落屏東縣中興段1 號地號土地應有部分8 分之1 ，及1991年
    出廠之車牌號碼FH -2217號福特汽車，尚無法變賣以清償債
    務。
四、再觀之債務人所提更生方案之條件：自認可裁定確定翌日起
    分8 年、96期清償，以每月為1 期、每期還款金額26,970元
    ，清償總額合計2,589,120 元，清償成數為無擔保及無優先
    權債權總額4,110,900 元之62.98%，於扣除每月應償還給債
    權人之金額及房屋貸款10,000元，所剩餘額30,809元供支出
    共同負擔母親吳余秀菊之扶養費3,250 元、其本人每月生活
    必要費用、長女吳姿儀（93年12月30日生、為唐氏症重度身
    心障礙患者）、配偶黃筱琪（須照顧唐氏症長女及處理家務
    ，名下並無財產、亦無工作收入）之包括膳食、交通、醫療
    、公保、勞健保、各項稅金、退休提撥金、瓦斯、水電及其
    他生活雜支等生活必要費用，於參酌住居之台灣省屏東縣依
    內政部社會司公佈之98年度每人（債務人及其配偶、長女分
    別列計）每月最低生活費9,829 元之標準，本院認為債務人
    所提出之上開更生方案條件，僅係維持基本生活之需求，同
    時兼顧到債權人權益之保障，揆諸前開說明，其更生方案應
    屬公允、適當、可行。另異議人債權194,036 元（含計算至
    更生裁定准許前一日即98年1 月20日之利息及違約金），僅
    占無擔保及無優先權債權總額4,110,900 元之4.72% ，附此
    併敘。
五、綜上，債務人並無本條例第64條第2 項所定不得認可之消極
    事由存在，故本院司法事務官不經債權人會議可決，予以裁
    定認可更生方案，以謀求債務人之更生機會，於法並無不合
    。從而，債權人聲明異議，非有理由，應予駁回。爰依民事
    訴訟法第240 條之4 第3 項裁定如主文。
中    華    民    國    98    年    9     月    10    日
                        民事庭法官  李麗芳
上為正本係照原本作成
如不服本裁定，應於裁定送達後10日內，以書狀向本院提出抗告
，並繳納抗告費新臺幣1 千元
中    華    民    國    98    年    9     月    10    日
                        書  記  官  滕一珍


司法院資訊處製作；財團法人民間司法改革基金會備份。
